【裁判字號】    92,交訴,20
【裁判日期】    920827
【裁判案由】    業務過失致死
【裁判全文】
臺灣士林地方法院刑事判決                          九十二年度交訴字第二號
    公  訴  人  臺灣士林地方法院檢察署檢察官
    被      告  丙○○
    選任辯護人  金學坪律師
右列被告因業務過失致死案件，經檢察官提起公訴（九十一年度偵字第七八一九、八
○八七號），本院判決如左：
    主  文
丙○○從事業務之人，因業務上之過失致人於死，處有期徒刑月，如易科罰金，以
參佰元折算壹日。
    事  實
一丙○○以駕駛砂石車為業，為從事業務之人。於民國九十一年七月十一日十一時許
  ，駕駛車號ＧＱ─三六一號之營業大貨車，沿台北縣汐止市○○○路，由台北往基
  隆方向行駛，行經新台五路、仁愛路口時因紅燈而暫停，於綠燈起步時，本應注意
  汽車起步前，駕駛人應注意前後左右有無障礙或車輛行人，並讓行進中之車輛行人
  優先通行，且當時氣候晴，日間有自然光，路面乾燥無缺陷、無障礙物，視距良好
  ，按當時情形並無不能注意之情事，詎於起步前竟疏未注意前後左右有無障礙或車
  輛行人，而未見在其營業大貨車右側違規牽著腳踏車站立於車道上，並疏未注意道
  路狀況即左轉往仁愛路之郭金玉，即貿然起步，因而撞擊郭金玉，郭金玉及其所牽
  之腳踏車均壓在ＧＱ─三六一號營業大貨車下，致郭金玉受有多處開放性骨折、多
  發性創傷合併低血容量性休克及心肺衰竭、胸部外傷合併兩側多處肋骨骨折及左側
  氣胸等傷害，經送醫延至同日下午二時零三分不治死亡。丙○○旋於其犯罪被發覺
  前向警自首而受裁判。
二案經被害人郭金玉之子甲○○訴由台北市政府警察局汐止分局報告台灣士林地方法
  院檢察署檢察官偵查起訴。
    理  由
一訊據被告丙○○，固坦承為砂石車司機，駕駛ＧＱ─三六一號之營業大貨車，於右
  揭時、地，在綠燈起步時撞擊牽腳踏車之郭金玉，郭金玉因而受傷死亡等情不諱，
  惟否認有過失，辯稱：起步前伊有注意前後左右之情形，亦有看車內所有之後照鏡
  ，但未看到郭金玉，郭金玉站立之處為視線死角，根本無法看到，伊已盡注意義務
  云云。
二經查：
  (一)被告於上開時、地，駕駛ＧＱ─三六一號之營業大貨車，行經新台五路、仁愛路
    口時因紅燈而暫停，於綠燈起步時，撞擊原在其車右側車道牽著腳踏車而欲左轉
    往仁愛路之郭金玉，郭金玉及其所牽之腳踏車均壓在ＧＱ─三六一號之營業大貨
    車下，致郭金玉受有多處開放性骨折、多發性創傷合併低血容量性休克及心肺衰
    竭、胸部外傷合併兩側多處肋骨骨折及左側氣胸等傷害，經送醫延至同日下午二
    時零三分不治死亡等情，業據被告自承，並有道路交通事故調查報告表、照片、
    三軍總醫院附設民眾診療服務處診斷證明書、台灣士林地方法院檢察署相驗屍體
    證明書、台灣士林地方法院檢察署驗斷書等在卷可參。
  (二)次查車禍發生前，郭金玉牽腳踏車站在被告駕駛之營業大貨車右側之車道上左右
    張望，郭金玉站立張望之位置約與被告車之右前車頭齊，腳踏車頭則略超出被告
    車之車頭，郭金玉張望時新台五路之燈光管制號誌為紅燈，仁愛路上則為綠燈，
    後郭金玉即牽腳踏車往前走一、二步後左轉，於左轉時，新台五路之燈光管制號
    誌已轉為綠燈，仁愛路上則變為紅燈，斯時新台五路上之車輛開始前進，被告之
    車亦起步前進，因而被告車之右前方車頭撞擊左轉中之郭金玉，郭金玉及其牽之
    腳踏車即壓在被告車之輪胎下，撞擊點非在行人穿越道上等情，業據駕車沿新台
    五路由基隆往台北方向（即在被告車行對向），亦在新台五路與仁愛路口等紅燈
    之目擊證人乙○○分於警訊、檢察官訊問及本院調查時述明在卷。查證人乙○○
    與被告、郭金玉素不相識，僅係偶爾路過該處之路人，衡情應無偏頗任一方之理
    ，再參以其於警訊、檢察官與本院所述均相符，益徵其陳述之可信度。是證人乙○○所述，應值採信。
  (三)再查ＧＱ─三六一號營業大貨車高度甚高，該車右前保險桿高度即達九一．一公
    分，有警局丈量高度之照片附卷可參（第七八一九號偵卷第二四頁），而郭金玉
    身高約一六五至一六八公分等情，則據告訴人即郭金玉之子甲○○於本院調查時
    陳明在卷。而經本院諭高約一六五公分之郭金玉之子郭明松，分別站在ＧＱ─三
    六一號營業大貨車車頭右前方（下稱位置一，詳細位置如本院勘驗照片所示）、
    與右前車頭切齊處（下稱位置二，詳細位置如本院勘驗照片所示）、靠近右前方
    第一個輪胎之後方（下稱位置三，詳細位置如本院勘驗照片所示），再由本院坐
    於ＧＱ─三六一號營業大貨車駕駛座內勘驗，可清楚看到站在位置一、三之郭明
    松，但無法看到站在位置二之郭明松等情，有本院九十二年七月二十一日勘驗筆
    錄及照片在卷可參，再請檢察官、告訴人甲○○及被告之辯護律師坐於駕駛座查
    看分別站在位置一、二、三之郭明松，檢察官、告訴人及辯護人對本院之勘驗結
    果並無意見。堪認對ＧＱ─三六一號營業大貨車之駕駛人而言，右前車頭處為一
    視線死角。
  (四)是本件應審究者，乃車禍發生前，被告得否看到郭金玉，查：
    (1)本件車禍發生時，氣候晴，日間有自然光，路面乾燥無缺陷、無障礙物，視距
      良好等情，有道路交通事故調查報告表一份在卷可參。
    (2)依證人乙○○之證詞，堪悉郭金玉於車禍發生前牽著腳踏車站在與被告營業大
      貨車右前車頭切齊之位置張望，腳踏車則略為超出車頭，後郭金玉即牽腳踏車
      往前走一、二步後左轉，於左轉時，被告之車亦起步前進，因而發生車禍。依
      前述本院勘驗之結果，於郭金玉站在與被告之車右前車頭處切齊之位置時，對
      坐在駕駛座之被告而言，係視線死角，被告無法看到，但郭金玉既已自右前車
      頭處切齊之位置向前走一、二步，且已為左轉之動作，堪信郭金玉已走到營業
      大貨車車頭右前方，否則郭金玉無空間可左轉。郭金玉既已走至被告營業大貨
      車之車頭右前方，依前述本院勘驗結果，對坐在駕駛座之被告，並非視線死角
      ，只要稍加留意即可發現。
    (3)又郭金玉牽著腳踏車站在與被告之車右前車頭處切齊之位置張望，腳踏車頭則
      略為超出被告車之車頭等情，已如前述，而郭金玉所牽之腳踏車長為一六八公
      分一情，亦經警員丈量屬實，有照片一幀附於第七八一九號偵卷第三八頁可參
      。郭金玉牽之腳踏車長一六八公分，於郭金玉在與被告之車右前車頭處切齊處
      站立時，腳踏車頭僅略為超出被告車之車頭，從而郭金玉所牽腳踏車之車尾應
      在被告車之右前第一個車輪後方，如前述，被告之車靠近右前第一個輪胎後方
      之位置，對該車之駕駛人並非視線死角，駕駛人只要稍加留意應可看到有腳踏
      車在其旁。
    (4)依上所述，車禍當時氣候晴，日間有自然光，路面乾燥無缺陷、無障礙物，視
      距良好，郭金玉牽著腳踏車站在與被告之車右前車頭處切齊之位置張望時，被
      告應可從駕駛座看到腳踏車，而郭金玉自被告車之右前車頭切齊處之位置往前
      走一、二步後左轉時，應已抵達被告車之右前車頭前方，此時被告亦能從駕駛
      座看到在其右車頭前方之郭金玉，從而雖郭金玉在被告車之右前車頭切齊處站
      立時，被告不能看見，惟被告並非不能看到所牽之腳踏車，且於郭金玉移動至
      其車頭前時，被告亦非無法看見。是被告辯稱郭金玉所在之位置為視線死角，
      其無法看到，屬不能注意云云，顯為卸責之詞，不足採信。
三按行車起步前應注意前後左右有無障礙或車輛行人，並讓行進中之車輛行人優先通
  行，道路交通安全規則第八十九條第一項第六款定有明文，被告駕車依法即負有前
  開注意義務，於行車起步前應注意前後左右有無障礙或車輛行人，並讓行進中之車
  輛行人優先通行。查事發當時氣候晴，日間有自然光，路面乾燥無缺陷、無障礙物
  ，視距良好，且於郭金玉在被告車之右前車頭切齊處站立時，應能看到郭金玉所牽
  之腳踏車，於郭金玉移動至其車頭前時，被告亦應可看見，從而按其情形被告自無
  不能注意之情事，詎其竟於起步前疏未注意，並讓行進中之郭金玉優先通行，而貿
  然起步前行致生本件車禍，其有過失至明。郭金玉因此次車禍受有如事實欄所述之
  傷害，並因而死亡，被告之過失與郭金玉之死亡間顯有相當因果關係，被告自應負
  過失致死罪責。
四再查新台五路往基隆方向有三個車道，車禍發生前，被告駕駛之營業大貨車係停在
  最內側之快車道上，而車禍發生後，郭金玉之血跡介在內側第一車道外緣等情，有
  道路交通事故調查報告表一份在卷可參，另參以證人乙○○證稱：郭金玉於車禍發
  生前牽腳踏車站在被告車停旁之車道上，且往前走一、二步，突然左轉等語，堪認
  郭金玉有牽著腳踏車於快車道之違規情事，且未注意道路狀況即貿然左轉之過失，
  堪認郭金玉就本件車禍之發生，同有過失。惟郭金玉就本件車禍之發生雖屬與有過
  失，但尚未能據此解免被告疏失之責。又郭金玉係牽腳踏車站於車道前，且發生車
  禍之撞擊點非在行人穿越道上，係撞到後，被告之車未立即煞住，仍向前行進，始
  至行人穿越道上等情，業據目擊證人乙○○述明，是公訴人認車禍發生時，郭金玉
  走在行人穿越道上，被告違反行近行人穿越道應減速慢行，遇有行人穿越，應暫停
  讓行人先行通行之規定，即屬有誤。又被告之過失，應係起步前，未注意前後左右
  有無障礙或車輛行人，並讓行進中之車輛行人先行，非行駛中未注意車前狀況，檢
  察官此部分之認定亦屬未洽，均附此敘明。
五本件事證已明，被告犯行洵堪認定，應依法論科。
六查被告係以駕車為業，其所駕駛者復為營業大貨車，為從事駕駛業務之人。核其所
  為，係犯刑法第二百七十六條第二項之業務過失致死罪。查被告於肇事後，在未被
  有偵查犯罪職權之公務員發覺前，即已向警方人員陳明為其肇事，而接受裁判，此
  有台北縣政府警察局汐止分局偵辦交通事故案件涉嫌人是否自首調查表一份在卷可
  參，為對於未發覺之罪自首而接受裁判，應依刑法第六十二條前段之規定減輕其刑
  。爰審酌被告並無前科（有台灣高等法院被告全國前案紀錄表在卷可稽），素行良
  好、被告過失之情節、郭金玉與有過失，且郭金玉之過失程度高於被告、所致生之
  危害、被告知發生車禍後旋煞車，並安慰郭金玉稱：已叫救護車，請郭金玉不要動
  （此業據證人乙○○陳明）、尚未賠償郭金玉家屬所受損害及犯後態度等一切情狀
  ，量處如主文所示之刑，並諭知易科罰金之折算標準。
七據上論斷，應依刑事訴訟法第二百九十九條第一項前段，刑法第二百七十六條第二
  項、第六十二條前段，第四十一條第一項，罰金罰鍰提高標準條例第一條前段、第
  二條，判決如主文。
本案經檢察官林聰良到庭執行職務。
中      華      民      國      九十二      年    八    月    二十七    日
                                    臺灣士林地方法院刑事第一庭
                                        法  官  江  翠萍
右正本證明與原本無異。
如不服本判決，應於判決送達後十日內，向本院提出上訴狀。
                                        書記官  范  淑  芬
中      華      民      國      九十二      年    九    月      三      日
附錄本判決論罪科刑依據之法條：
刑法第二百七十六條第二項
從事業務之人，因業務上之過失犯前項之罪者，處五年以下有期徒刑或拘役，得併科
三千元以下罰金。


司法院資訊處製作；財團法人民間司法改革基金會備份。
